【裁判字號】    98,訴,2800
【裁判日期】    990406
【裁判案由】    履行契約
【裁判全文】
臺灣板橋地方法院民事判決              98年度訴字第2800號
原      告  甲○○
被      告  乙○○
訴訟代理人  林慈發律師
上列當事人間履行契約事件，本院於民國99年3月23日言詞辯論
終結，判決如下：
    主  文
原告之訴駁回。
訴訟費用由原告負擔。
    事實及理由
一、原告起訴主張：原告於其所有門牌號碼台北縣板橋市○○○
    路193巷9號2樓房屋開設會計事務所，被告為原告之鄰居，
    被告配偶張木樑亦為原告舊識，因原告所有上開房屋及基地
    （下稱系爭房地）遭法院拍賣，原告乃於民國98年4月30日
    與被告簽訂協議書，商請被告及張木樑代為標購系爭房地，
    依協議書第2條約定：「雙方約定乙方（即原告）得於自簽
    訂本協議書後1年內以法拍價新台幣（下同）439萬元另加50
    萬元為佣金將第1條所指之法拍屋買回．．．」，嗣原告於
    98年7月下旬起多次向被告為請求買回系爭房地之意思表示
    即行使買回權，然均遭被告拒絕，爰依協議書約定之法律關
    係提起本件訴訟等語。並聲明：被告應於原告給付被告489
    萬元同時，將系爭房地移轉登記為原告所有。
二、被告則以：(一)原告所有系爭房地前因積欠債務遭法院拍賣，
    遂請託被告出資標回系爭房地，雙方並約定原告於簽訂協議
    後1年內以拍賣價格439萬元及佣金50萬元買回系爭房地。惟
    原告應於買回期間負擔被告銀行貸款320萬元、民間借貸53
    萬元之利息，並應給付使用系爭房地之租金每月1萬5,000元
    。詎原告自98年8月起即未依約繳納每月租金及前揭銀行、
    民間利息，經被告以98年9月10日板橋郵局第431號存證信函
    催告原告履行契約而仍不履行。(二)原告已違約在先，竟依協
    議書提起本件訴訟，被告再於99年1月21日委託林慈發律師
    以板橋南雅郵局第12號存證信函催告原告於文到1星期內應
    給付5個月租金7萬5,000元、銀行利息2萬6,927元、民間借
    貸5個月利息5萬元及已屆期清償之民間借貸金額53萬元，否
    則依協議書約定解除契約，惟原告則於99年1月28日以板橋
    民族路郵局第33號存證信函回覆明白表示拒絕給付。(三)協議
    書第3、4、5條約定之租金、利息及本金，原告依約應有先
    為給付之義務，始有買回系爭房地之權利，被告於99年1月
    21日以存證信函再催告原告限期繳付租金、利息及本金，並
    以該存證信函之送達、附停止條件為解除契約之意思表示，
    詎原告於收受送達後仍拒絕給付，誠屬違約，被告依合約規
    定自得解除雙方所有契約，是原告請求買回系爭房地自屬無
    理由。(四)退萬步言，若認被告解除契約不合法，被告亦主張
    依民法第264條同時履行抗辯之規定，於原告付清557萬1,92
    7元（包含買賣價金489萬元及前揭租金、利息及本金共68萬
    1,927元）後，被告始移轉系爭房地所有權予原告等語置辯
    。並聲明：原告之訴駁回。
三、兩造不爭執之事實及爭執之事項：
  (一)不爭執之事實：
  1.兩造有簽訂系爭協議書。
  2.被告有代原告承購系爭房地。
  (二)爭執之事項
  1.原告主張買回有無理由？
  2.原告有無違反協議書約定？
  3.被告得否解除契約？
四、關於原告主張買回有無理由部分：
    按買回契約效力之發生，以出賣人即買回人於買回期限內，
    提出買回價金，向買受人即買回契約之相對人表示買回為要
    件，此觀民法第379條第1項之規定自明，上訴人僅於買回期
    限內，向被上訴人表示買回其原出賣之系爭不動產，並未將
    約定之買回價金提出，則買回之契約尚未發生效力（最高法
    院79年度台上字第2231號判例參照），是買回權之行使，法
    律上性質屬要物行為，非單純之意思表示即得生效。查原告
    主張於98年7月下旬起，多次向被告為行使買回權之意思表
    示云云，惟並未舉證以實其說，遑論有現實提出買回價金，
    依上開說明，原告空言主張買回洵無理由。
五、關於原告有無違反協議書約定部分：
    按經雙方協議後，甲方（即被告）將前述所指之法拍屋，以
    每月租金1萬5,000元整租給乙方（即原告）；甲方向銀行貸
    款321 萬元整，所有本金利息部分概由乙方負責繳納；就購
    買前述法拍屋其中部分之金額53萬元整係向民間借貸，利息
    每月1萬元整由乙方支付，期限為6個月內乙方償還本金53萬
    元整，若未清償則視同毀約，甲方可立即終止本協議之內容
    ，系爭協議書第3條前段、第4條、第5條前段分別著有明文
    。查原告就約定租金僅繳至98年8月5日、銀行貸款利息僅繳
    至98年9月13日、民間借貸利息僅繳至98年7月5日，本金53
    萬元則迄未返還（本院卷第63至65頁），顯已違反前述之協
    議書約定，原告雖主張其已於98年7月行使買回權，即無須
    給付租金、利息云云，惟無論原告是否已合法行使買回權而
    無須給付租金、利息，其未於98年4月30日起之6個月先行返
    還本金53萬元之違約事實，仍屬灼然。
六、關於被告得否解除契約部分：
  (一)按本協議書之約定，如有任何一項事項逾期未履行約定，則
    形同毀約視同放棄以上所有約定之所有權利，乙方（即原告
    ）應立即搬遷決無異議，為系爭協議書第10條所明定。查原
    告既有前項違約情事，依上開約定，本不得主張買回權利。
  (二)次按給付有確定期限者，債務人自期限屆滿時起，負遲延責
    任；契約當事人之一方遲延給付者，他方當事人得定相當期
    限，催告其履行，如於期限內不履行時，得解除其契約，為
    民法第229條第1項、第254條所明定。查原告就協議書第3、
    4、5條約定之租金、銀行貸款利息、民間借貸利息有遲延給
    付之情形，已如上述，被告就此曾委託律師以99年1月21日
    板橋南雅郵局第000013號存證信函（本院卷第43至46頁），
    催告原告於函到1星期內履行，逾期逕為解除契約之意思表
    示，而原告仍未履行，依上開說明，亦應認系爭協議書之契
    約已經解除。
七、綜上所述，原告依協議書約定之法律關係，請求被告應於原
    告給付被告489萬元同時，將系爭房地移轉登記為原告所有
    ，為無理由，不應准許。
八、本件事證已臻明確，兩造其餘攻擊防禦方法及舉證，核與判
    決結果不生影響，爰不一一論述，併此敘明。
九、訴訟費用負擔之依據：民事訴訟法第78條。
中    華    民    國    99    年    4     月    6     日
                  民事第二庭  法  官  連士綱
以上正本係照原本作成
如對本判決上訴，須於判決送達後20日內向本院提出上訴狀
中    華    民    國    99    年    4     月    6     日
                              書記官  吳俞玲

司法院資訊處製作；財團法人民間司法改革基金會備份。
